【裁判字號】    95,上訴,2019
【裁判日期】    951218
【裁判案由】    違反森林法等
【裁判全文】
臺灣高等法院高雄分院刑事判決        95年度上訴字第2019號
上  訴 人
即  被  告  甲○○
上列上訴人因違反森林法等案件，不服臺灣高雄地方法院95年度
訴字第197 號中華民國95年9 月5 日第一審判決（起訴案號：臺
灣高雄地方法院檢察署94年度偵緝字第2432號），提起上訴，本
院判決如下：
    主  文
上訴駁回。
    事  實
一、甲○○、陳清宗（已亡故由原審判決公訴不受理）共同基於
    意圖為自己不法所有之犯意聯絡，於民國（以下同）94年5
    月11日上午9 、10時許，由甲○○駕駛未懸掛車牌之自用小
    貨車，陳清宗騎乘不詳車號之機車，共同攜帶渠等所有客觀
    上對人之生命、身體具有危險性而足供兇器使用之鐵鋸1 支
    及吊鍊1 具，結夥前往行政院農業委員會林務局屏東林區管
    理處荖濃溪事業區第104 林班地（非保安林）上方，待將上
    開自小貨車及機車停放於產業道路後，渠等2 人即爬下陡坡
    至林班地，持前開鐵鋸砍鋸種植於林班地之七里香，以此方
    式竊取森林主產物七里香2 棵（山價新台幣15萬元），得手
    後，甲○○即捆紮該2 棵七里香並吊上吊鍊掛勾，再由陳清
    宗從陡坡上方使用吊鍊將該2 棵七里香拉上產業道路，甲○
    ○則在陡坡下方負責導正方向以避開障礙物，嗣2 人再一同
    將七里香2 棵搬運至自用小貨車上，並即駕駛上開自用小貨
    車載運竊得之七里香離開，嗣於同年月12日上午7 時許，渠
    等2 人駕駛上開自用小貨車載運竊得之七里香2 棵行經七坑
    溫泉附近之水田農路時，因自小貨車之車輪陷入泥巴中無法
    動彈，陳清宗遂電請不知情之友人徐俊雄駕駛未懸掛車牌之
    拼裝鐵牛車至該處協助拖車，惟因無法順利拖起，陳清宗乃
    建議將自小貨車上之七里香置放於徐俊雄所駕駛之拼裝鐵牛
    車上以載運離開，渠等3 人即利用前開吊鍊，以車旁之樹木
    為支點，將自小貨車上之七里香以吊鍊吊高，再置放於徐俊
    雄所駕駛之拼裝鐵牛車上，並旋即由徐俊雄載運離開，嗣於
    同日上午10時45分許，徐俊雄駕駛前開拼裝鐵牛車行經高雄
    縣六龜鄉○○村○○路1 之1 號前時為警查獲，並當場於其
    拼裝鐵牛車上扣得前開甲○○、陳清宗所竊得之七里香2 棵
    及渠等用以竊取七里香之吊鍊1 具，而查悉上情。
二、案經高雄縣政府警察局六龜分局移送臺灣高雄地方法院檢察
    署檢察官偵查起訴。
    理  由
甲、證據能力部分：
    按被告以外之人於審判外之言詞或書面陳述，除法律有規定
    者外，不得作為證據，刑事訴訟法第159 條第1 項定有明文
    。又被告以外之人於審判外之陳述，雖不符前4 條之規定，
    而經當事人於審判程序同意作為證據，法院審酌該言詞陳述
    或書面陳述作成時之情況，認為適當者，亦得為證據。當事
    人、代理人或辯護人於法院調查證據時，知有第159 條第1
    項不得為證據之情形，而未於言詞辯論終結前聲明異議者，
    視為有前項之同意，刑事訴訟法第159 條之5 亦定有明文。
    關於證人徐俊雄於警詢及偵查中所為之陳述、證人陳清宗、
    全昌華、楊期年及傅見平於偵查中所為之陳述、扣押筆錄暨
    扣押物品目錄表、扣案物品暨盜伐現場照片、贓物認領保管
    單及行政院農業委員會林務局屏東林區管理處95年5 月12日
    屏政字第0956210940號函等證據，上訴人甲○○於準備程序
    時，均表示對於證據能力不爭執等語，且當事人均未於審理
    過程中聲明異議，審酌前開證據作成時之情況均屬正常，且
    與本案相關之待證事實具有關連性，認適當作為證據，依前
    開刑事訴訟法第159 條之5 之規定，認上開證據均具有證據
    能力。
乙、實體部分：
一、訊之上訴人甲○○矢口否認前揭犯行，辯稱：我沒有與陳清
    宗一起去竊取七里香，我只有去幫忙拖車子，拖完車子我就
    離開去工作了，陳清宗與徐俊雄是故意誣賴我云云。惟查：
（一）上訴人甲○○確有於94年5 月11日上午9 、10時許，與共
      同被告陳清宗分別駕駛自用小貨車及騎乘機車，共同攜帶
      渠等所有之鐵鋸1 支及吊鍊1 具，前往行政院農業委員會
      林務局屏東林區荖濃溪事業區第104 林班地，持鐵鋸砍鋸
      種植於林班地之七里香2 棵，得手後即由上訴人甲○○捆
      紮該2 棵七里香並吊上吊鍊掛勾，再由共同被告陳清宗從
      陡坡上方使用吊鍊將該2 棵七里香拉上產業道路，嗣渠等
      2 人即駕駛上開自小貨車載運竊得之七里香離開，惟於同
      年月12日上午7 時許，上訴人2 人所駕駛載運竊得七里香
      2 棵之自小貨車，於行經七坑溫泉附近之水田農路時，因
      車輪陷於泥巴中無法動彈，共同被告陳清宗遂電請不知情
      之友人徐俊雄駕駛未懸掛車牌之拼裝鐵牛車前往協助，渠
      等3 人並利用前開吊鍊，以車旁之樹木為支點，將自用小
      貨車上之七里香以吊鍊吊高，再置放於徐俊雄所駕駛之拼
      裝鐵牛車上，並旋即由徐俊雄載運離開，嗣於同日上午10
      時40分許，徐俊雄駕駛前開拼裝鐵牛車行經高雄縣六龜鄉
      ○○村○○路1 之1 號前時為警查獲，並當場於其拼裝鐵
      牛車上扣得前開所竊得之七里香2 棵及渠等用以竊取七里
      香之吊鍊1 具等情，業據證人陳清宗於偵查中陳稱：「是
      甲○○主謀，甲○○先把樹砍倒，也是他把樹綁好掛在吊
      鍊上，我在上面負責拉上來，甲○○答應我樹賣出去，給
      我1 萬元當工資，是我把徐俊雄叫來幫忙的，因為車子真
      的卡住，我叫徐俊雄過來拉車，並把樹幫忙載走，因為是
      甲○○負責賣樹，所以我就走了」「被查獲的前1 天9 、
      10點左右，我去現場與甲○○一起砍樹，拉上來大約下午
      5 點，因為要拉上來就要將近1 天的時間」等語明確（94
      年度偵緝字第2440號卷第57、58頁參照），核與證人徐俊
      雄於警詢、偵查及原審審理中所述甲○○在場作為之情節
      相符（警卷第1 至5 頁、同上偵卷第55至59頁、原審卷第
      109 至111 頁參照），亦與證人即警員全昌華、楊期年於
      偵查中（94年度偵字第13279 號卷第59至61頁參照）及林
      務局院農業委員會林務局屏東林區管理處六龜工作站課員
      傅見平於警詢及偵查中所結證之查獲過程相一致（警卷第
      45至47頁、同上偵卷第59至61頁參照），此外復有吊鍊1
      具扣案可佐，亦有扣押筆錄暨扣押物品目錄表1 份（警卷
      第9 至12頁參照）、扣案物品暨盜伐現場照片26幀（警卷
      第15至18頁參照）及贓物認領保管單1 紙（警卷第48頁參
      照）附卷足資佐證，上訴人甲○○有竊取前述七里香樹應
      堪認係屬實情。
（二）上訴人甲○○雖辯稱：我並沒有與陳清宗一起去竊取七里
      香，我只有去幫忙拖車子，拖完車子我就離開去工作了，
      陳清宗與徐俊雄是故意誣賴我云云。惟上訴人甲○○確有
      於94年5 月11日上午9 、10時許，駕駛車輛，並攜帶鐵鋸
      及吊鍊等工具，偕同共同被告陳清宗至行政院農業委員會
      林務局屏東林區荖濃溪事業區第104 林班地竊取七里香2
      棵乙情，業據證人陳清宗於偵查中結證稱：徐俊雄被查獲
      的前1 、2 天早上9 、10時許，我到現場與甲○○一起砍
      樹，樹砍倒後，由甲○○將樹綁好掛在吊鍊上，我在上面
      負責拉上去等語明確（94年度偵緝字第2440號卷第57、58
      頁參照）。又證人徐俊雄於同年月12日上午7 時許，駕駛
      拼裝鐵牛車至七坑溫泉附近之水田農路協助上訴人與陳清
      宗2 人拖車，嗣並協助2 人將自小貨車上之七里香2 棵以
      吊鍊吊高後置放於其所駕駛之拼裝鐵牛車上，全程上訴人
      甲○○均有在場參與等情，亦據證人徐俊雄於原審陳稱：
      「（問：94年5 月12日上午10時40分有無在高雄縣六龜鄉
      ○○村○○路1 之1 號為警查獲你的併裝鐵牛車載運七里
      香2 棵？）有。」、「（問：你車上的七里香2 棵從何而
      來？）94年5 月12日上午7 點左右陳清宗打電話給我，說
      他的車子陷於寶來再過去一點的泥土裡面，爬不上來，要
      我開車去拖起來，過了10分鐘，我就開拼裝鐵牛車趕過去
      ，到達之後我才知道陳清宗車上有載七里香2 棵，我想說
      我既然來了，就幫陳清宗將車子拖起來，但拖不起來，所
      以陳清宗要我幫他把他車上的七里香2 棵吊到我的車子，
      我就載2 棵七里香跟在陳清宗的摩托車後面，開到一半就
      被警察查獲，我就被警察帶到警察局」、「（問：你趕到
      現場時，除了遇到陳清宗時，有無遇到在庭被告【以下被
      告均指上訴人甲○○】？）有」、「（問：被告在現場作
      何事？）被告都在幫陳清宗。」、「（問：你趕到現場時
      ，現場有幾人？）2 個人，有陳清宗、在庭被告」、「（
      問：你在現場時吊車、吊七里香時的情形？）起先陳清宗
      開小貨車，我開拼裝鐵牛車用繩子要將小貨車拉起來，但
      拉不起來，…，陳清宗說要我幫他吊七里香，我們3 人就
      利用陳清宗車上的鐵鍊，並以旁邊樹木作為支點，將七里
      香吊高，我再開鐵牛車去載七里香」等語明確（見原審卷
      第109 至112 頁參照）。參以證人徐俊雄與上訴人甲○○
      之間素不相識，亦無仇隙嫌怨，業據證人徐俊雄於警詢中
      證述明確（警卷第3 頁參照），亦為上訴人甲○○所是認
      （見原審卷第111 頁參照），衡情證人陳清宗、徐俊雄尚
      無虛構事實以故意誣陷上訴人甲○○之理，是證人陳清宗
      、徐俊雄之前開證詞應值採信。再證人即林務局院農業委
      員會林務局屏東林區管理處六龜工作站課員傅見平於偵查
      中結證稱：本件查獲之七里香不可能以1 人之力盜伐搬運
      ，因為當地地形很陡峭，坡度將近60至70度，產業道路走
      到現場約有60至70公尺之距離，我下去時需要扶著旁邊的
      樹木，半走半跌下去，要上去時，還要上面的人丟樹藤下
      來再藉著樹藤爬上去，所以我很確定1 個人沒有辦法在砍
      了七里香之後，還可以1 個人搬上去，因為從上面到盜伐
      現場，路徑很彎曲，中途還有很多雜木，砍完之後必須1
      個人在上面用吊鍊掛在樹上拉，下面還要有1 個人在用繩
      子捆紮好贓木掛在吊鍊之後，在拉的過程中，再導正贓木
      的方位以躲避障礙物，而查獲之七里香2 棵，1 個人也無
      法搬上車子，因為每1 棵都將近上百公斤，而陡坡上方並
      無樹木可掛吊鍊，所以拉上去之後，還是要有2 個人才可
      以裝上車等語明確（94年度偵字第1327 9號卷第40、41頁
      參照），足見共同被告陳清宗尚無法僅憑1 人之力即得竊
      取本案所查獲之七里香2 棵，益證證人陳清宗結證稱係與
      上訴人甲○○偕同前往盜伐並竊取七里香等語，應屬實情
      。至證人簡孟賢於原審雖證稱：我從事怪手出租的生意，
      有時臨時需要粗工及水果園要施肥、除草時，就會去找甲
      ○○等語，然亦結證稱：我並未固定僱傭甲○○，是有需
      要時才會找他，沒有需要時，甲○○就會自己去找工作，
      至於94年5 月11日有無僱請甲○○工作，我要查紀錄才知
      道，因為我一直都有紀錄何人何時作何工作之習慣，這是
      我請款及發放薪資給員工的依據，但我找不到那段時間的
      資料，大概是弄丟了等語明確（見原審卷第75、76、108
      頁參照），自難僅憑證人簡孟賢證稱有時會雇用甲○○臨
      時工作等語，即遽認上訴人甲○○辯稱案發當時伊在證人
      簡孟賢處工作而不在現場云云為真，且証人即共同被告陳
      清宗已明確証稱上訴人甲○○一起偷七里香，証人徐俊雄
      亦明確証稱上訴人上訴人都在幫陳清宗，趕到現場時有陳
      清宗及上訴人甲○○在場，已如前述，足見上訴人甲○○
      確有竊盜該2 株七里香樹，事證明確，上訴人甲○○所辯
      係卸責之詞，不足採信，其犯行已堪認定。
二、按所謂森林「主產物」，係指生立、枯損、倒伏之竹木及餘
    留之根株、殘材，國有林林產物處分規則第3 條第1 款定有
    明文，上訴人甲○○所竊取之七里香2 棵，確屬森林主產物
    ，上訴人甲○○夥同共同被告陳清宗攜帶鐵鋸、吊鏈至行政
    院農業委員會林務局屏東林區荖濃溪事業區第104 林班地竊
    取取七里香2 棵，並為搬運贓物而使用車輛之行為，核係犯
    森林法第52條第1 項第4 款、第6 款之結夥2 人竊取森林主
    產物而為搬運贓物使用車輛罪。又上訴人甲○○竊取森林主
    產物所使用之鐵鋸1 支及吊鍊1 具，均為金屬材質，質地堅
    硬，形式銳利，客觀上均足以對人之生命、身體、安全構成
    威脅，均為具有危險性之兇器，有卷附照片2 幀可參（警卷
    第15頁參照），上訴人甲○○攜帶並以之為行竊工具，應亦
    構成於森林法第50條之竊取森林主產物罪，本應依刑法第32
    1 條第1 項第3 款攜帶兇器竊盜罪論處，然森林法第52條第
    1 項第6 款之規定為同法第50條之特別規定，亦即應優先適
    用森林法第52條第1 項第6 款規定論罪（最高法院47年台上
    字第979 號判例參照），爰不再論以森林法第50條及刑法第
    321 條第1 項第3 款之罪，附此敘明。上訴人甲○○與共同
    被告陳清宗間，就上開違反森林法之犯行，有犯意聯絡及行
    為分擔，不論依修正前或修正後之刑法第28條規定，均應構
    成共同正犯，對被告甲○○而言尚無有利或不利之情形，自
    不生新舊法比較之問題，應逕依修正前之刑法第28條規定，
    論以共同正犯。
三、原審適用森林法第52條第1 項第4 款、第6 款，刑法第2 條
    第1 項但書、第11條前段、第28條、第42條第3 項、第38條
    第1 項第2 款規定，並審酌上訴人甲○○夥同共同被告陳清
    宗所盜採之七里香2 棵，價值不斐，係珍貴之森林主產物，
    其為牟取不法利益而予以竊取，嚴重危害自然生態，未尊重
    國家森林資源，漠視法律規範，犯後猶飾詞狡辯，其竊取之
    七里香數2 棵，山價為15萬元，及其犯罪手段、所生之危害
    等一切情狀，量處有期徒刑10月，又上訴人甲○○所竊取之
    七里香2 棵，山價為新臺幣15萬元，有行政院農業委員會林
    務局屏東林區管理處95年5 月12日屏政字第0956210940號函
    1 紙在卷可據（見原審卷第70頁參照），爰依森林法第52條
    第1 項規定，併科其贓額2 倍即新臺幣30萬元之罰金。又按
    行為後法律有變更者，適用行為時之法律；但行為後之法律
    有利於行為人者，適用最有利於行為人之法律，刑法第2 條
    第1 項定有明文。查上訴人甲○○前開行為後，刑法第42條
    第2 項關於易服勞役折算標準之規定，已於94年1 月7 日修
    正，嗣於94年2 月2 日公布，並依刑法施行法第10條之1 之
    規定自95年7 月1 日生效施行。上訴人甲○○行為時，刑法
    第42條第2 項前段係規定：「易服勞役以1 元以上3 元以下
    折算1 日」，又上訴人甲○○行為時之易服勞役折算標準，
    業據修正前罰金罰鍰提高標準條例第2 條前段規定，就其原
    定數額提高為100 倍折算1 日，則上訴人甲○○行為時之易
    服勞役折算標準，應以銀元300 元折算1 日，即新台幣900
    元折算1 日；惟95年7 月1 日修正公布施行之刑法第42條第
    3 項前段規定：「易服勞役以新台幣1,000 元、2,000 元或
    3,000 元折算1 日」，比較修正前後之易服勞役折算標準，
    應以修正後之規定較有利於上訴人甲○○，是應依刑法第2
    條第1 項但書規定，適用修正後之刑法第42條第3 項前段規
    定而定其折算標準，諭知上訴人甲○○所科罰金刑，如易服
    勞役，以新台幣1,000 元折算1 日。並說明未扣案之鐵鋸1
    支及扣案之吊鍊1 具，均係上訴人甲○○與共犯陳清宗所有
    供本件犯罪所用之工具，業已認定如前，其中未扣案之鐵鋸
    1 支並無證據證明業已滅失，爰均依刑法第38條第1 項第2
    款規定予以宣告沒收。經核原判決認事用法並無不合，量刑
    亦屬適當，上訴人甲○○上訴否認犯罪，為無理由，應予駁
    回。
據上論結，應依刑事訴訟法第368 條，判決如主文。
本案經檢察官林應華到庭執行職務。
中    華    民    國    95    年    12    月    18    日
                  刑事第六庭  審判長法  官  王憲義
                                    法  官  李璧君
                                    法  官  張盛喜
以上正本證明與原本無異。
如不服本判決應於收受本判決後10日內向本院提出上訴書狀，其
未敘述上訴理由者，並得於提起上訴後10日內向本院補提理由書
狀（均須按他造當事人之人數附繕本）「切勿逕送上級法院」。
中    華    民    國    95    年    12    月    18    日
                                    書記官  林明威
附錄本件判決論罪科刑法條：
森林法第52條第1項
竊取森林主、副產物而有左列情形之一者，處6 月以上5 年以下
有期徒刑，併科贓額2 倍以上5 倍以下罰金：
一  於保安林犯之者。
二  依機關之委託或其他契約，有保護森林義務之人犯之者。
三  於行使林產採取權時犯之者。
四  結夥2 人以上或僱使他人犯之者。
五  以贓物為原料，製造木炭、松節油、其他物品或培植菇類者
    。
六  為搬運贓物，使用牲口、船舶、車輛，或有搬運造材之設備
    者。
七  掘採、毀壞、燒燬或隱蔽根株，以圖罪跡之湮滅者。
八  以贓物燃料，使用於礦物之採取，精製石灰、磚瓦或其他物
    品之製造者。


司法院資訊處製作；財團法人民間司法改革基金會備份。
